臺灣桃園地方法院刑事判決　　　　　 110年度審交訴字第42號
　　　　　　　　　　　　　　　　　 110年度審易字第1339號
公　訴　人　臺灣桃園地方檢察署檢察官
被　　　告　陳辛業




上列被告因肇事遺棄罪等案件，經檢察官提起公訴（110 年度偵
字第5989號、第26743 號），被告於準備程序中就被訴事實為有
罪之陳述，經告知簡式審判程序之旨，並聽取當事人之意見後，
本院合議庭裁定由受命法官獨任進行簡式審判程序，合併判決如
下：
    主      文
陳辛業犯如附表編號一至三主文欄所載之罪，各處如附表編號一
至三主文欄所載之刑及沒收。得易科罰金之罪，應執行有期徒刑
柒月，如易科罰金，以新臺幣壹仟元折算壹日。
    事實及理由
一、本件犯罪事實及證據，除證據部分補充：「被告陳辛業於本
    院準備程序及審理時之自白」外，餘均引用檢察官起訴書之
    記載（詳如附件一、二）。
二、論罪科刑：
  ㈠新舊法比較：
    被告行為後，刑法第185 條之4 條文業於民國110 年5 月28
    日修正公布，並自同年月30日生效施行，修正前刑法第185
    條之4 規定：「駕駛動力交通工具肇事，致人死傷而逃逸者
    ，處1 年以上7 年以下有期徒刑」，修正後則規定：「駕駛
    動力交通工具發生交通事故，致人傷害而逃逸者，處6 月以
    上5 年以下有期徒刑；致人於死或重傷而逃逸者，處1 年以
    上7 年以下有期徒刑（第1 項）。犯前項之罪，駕駛人於發
    生交通事故致人死傷係無過失者，減輕或免除其刑（第2 項
    ）」。此次修法係鑑於司法院釋字第777 號解釋認為過去刑
    法第185 條之4 肇事逃逸罪有關「肇事」要件有違法律明確
    性原則，且刑度規定對情節輕微個案過苛而不符憲法罪刑相
    當原則，除將「肇事」之要件修正為「發生交通事故」，縱
    使駕駛動力交通工具發生交通事故致人死傷係無過失，其逃
    逸者，亦予以處罰，課以交通事故當事人應停留在現場向傷
    者或警察等有關機關表明身分，並視現場情形通知警察機關
    處理、協助傷者就醫、對事故現場為必要之處置等責任，以
    符合法律明確性原則；復依法益侵害之結果，分別規定致人
    傷害而逃逸者，處6 月以上5 年以下有期徒刑，致人於死或
    重傷而逃逸者，處1 年以上7 年以下有期徒刑；另就駕駛人
    於發生交通事故致人死傷係無過失之情形，設有減輕或免除
    其刑之規定，以合於憲法罪刑相當原則及比例原則之要求。
    經查，被告因附件一起訴書所載之過失致本案事故之發生，
    且造成被害人受有附件一起訴書所載之傷勢，就肇事逃逸犯
    行部分，依修正前之規定應處1 年以上7 年以下有期徒刑，
    依修正後之規定則應處6 月以上5 年以下有期徒刑，自以修
    正後之規定較有利於被告，應依刑法第2 條第1 項但書之規
    定，適用修正後即現行刑法第185 條之4 之規定。
  ㈡按刑法第321 條第1 項第1 款規定：侵入住宅或有人居住之
    建築物、船艦或隱匿其內而犯之者；第2 款規定：毀越門扇
    、牆垣或其他安全設備而犯之。對照觀之，第1 款僅以住宅
    、有人居住之建築物、船艦作為行為之客體；第2 款則未限
    定行為客體為住宅或有人居住之建築物、船艦，而係以安全
    設備作為行為客體。考其立法目的，應係考量被害人已花費
    勞力、金錢設置防盜之安全設備，以保護私人財物，行為人
    肆意加以毀越，可責難性更高。是以，第2 款之行為客體，
    應不限於住宅或有人居住之建築物、船艦，而可及於住宅、
    建築物、船艦以外其他保護財物之安全設備。且若認第1 、
    2 款行為之客體相同，限於住宅、有人居住之建築物，則第
    1 、2 款僅行為人侵害之手段不同而已。而第2 款之毀越亦
    屬侵入之態樣，與第1 款的加重竊盜罪難以區隔，而有疊床
    架屋之虞，故本款之門扇、牆垣應不限於住宅或建築物特有
    之防護設施，所謂「安全設備」，解釋上，亦不必類比建築
    物之門扇、牆垣，而應從其文義與立法目的出發，解釋其應
    有之範圍。即本款所謂「安全設備，指依社會通常觀念，認
    為足作為防盜之設備而言」（最高法院55年台上字第547 號
    判例同此意旨），並不限定於住宅、建築物相關之安全設備
    （臺灣高等法院臺中分院108 年度上易字第1229號判決意旨
    參照）。職此，刑法第321 條第1 項第2 款之行為客體，應
    不限於住宅或有人居住之建築物、船艦，而可及於住宅、建
    築物、船艦以外其他保護財物之門窗及安全設備。經查，被
    告於偵訊時供稱：我用鑰匙開後來打不開，用打火機把鎖頭
    的線燒掉等語（見臺灣桃園地方檢察署110 年度偵字第0000
    0 號偵查卷第140 頁）。揆之前揭說明，電動機車之鎖頭係
    屬安全設備，既被損壞，自屬「毀壞安全設備竊盜罪」。
  ㈢核被告就附件一起訴書犯罪事實欄一所示所為，分別係犯刑
    法第320 條第1 項之竊盜罪及修正後即現行刑法第185 條之
    4 第1 項前段之駕駛動力交通工具發生交通事故致人傷害逃
    逸罪；就附件二起訴書犯罪事實欄一所示所為，係犯刑法第
    321 條第1 項第2 款之毀壞安全設備竊盜罪；公訴意旨認被
    告就附件二起訴書犯罪事實欄所載犯行，僅該當刑法第321
    條第1 項第1 款「侵入住宅」之加重條件，容有誤會，然其
    基本社會事實相同，且僅屬加重條件之增加，本院仍得予以
    審理，尚不生變更起訴法條之問題，附此敘明。
  ㈣被告所犯上開三罪間，犯意各別，行為互殊，應予分論併罰
    。
  ㈤又被告有附件一起訴書所載之論罪科刑及執行完畢紀錄，此
    有臺灣高等法院被告前案紀錄表在卷可按，其受徒刑之執行
    完畢後，5 年以內故意再犯本案有期徒刑以上之各罪，均為
    累犯，而參照司法院大法官釋字第775 號解釋意旨，為避免
    發生罪刑不相當之情形，法院就該個案依該解釋意旨，裁量
    是否加重最低本刑。考量被告上開構成累犯之犯罪紀錄，與
    本案竊盜及毀壞安全設備竊盜部分均具侵害財產法益之相同
    罪質，足見被告對刑罰之反應力薄弱，認適用刑法第47條累
    犯加重之規定並無罪刑不相當之情事，爰就被告所為竊盜及
    毀壞安全設備竊盜犯行部分均加重其刑。至被告構成累犯之
    前案與本案駕駛動力交通工具發生交通事故致人傷害逃逸罪
    之犯罪類型及法益種類均屬有別，罪質互異，縱被告於前開
    有期徒刑執行完畢後，再犯駕駛動力交通工具發生交通事故
    致人傷害逃逸罪，亦難認被告此部分之犯行，有何特別之惡
    性或對刑罰反應力薄弱之情形，依據司法院大法官釋字第
    775 號解釋意旨，無依刑法第47條第1 項之規定加重其刑之
    必要，併此敘明。
  ㈥爰審酌被告不思以正當途徑獲取所需，任意竊取他人財物，
    顯然欠缺尊重他人財產法益之觀念；又駕駛竊來之自用小客
    車且未注意車前狀況，釀成本件交通事故，並於肇事致被害
    人劉梵麟受傷後，未對被害人加以救助，亦未等待警方到場
    以釐清肇事責任，更未將其聯絡方式提供予被害人，而隨即
    棄車離去，應予非難，所幸被害人傷勢非重，兼衡被告之犯
    罪動機、目的、手段、智識程度、入監前以打石工為業之生
    活經濟狀況，及未賠償被害人渠等所失財物，暨其犯後坦認
    犯行之態度等一切情狀，分別量處如附表編號一至三主文欄
    所示之刑，暨就得易科罰金之各罪定其應執行之刑，並就得
    易科罰金之各罪及應執行刑部分均諭知如易科罰金之折算標
    準。
三、沒收：
  ㈠被告所竊得如附件二起訴書所示之電動機車1 臺，雖未扣案
    ，然為被告犯本件之犯罪所得，自應依刑法第38條之1 第1
    項前段、第3 項，於其所犯之罪項下宣告沒收，於全部或一
    部不能沒收或不宜執行沒收時，追徵其價額。至被告用以行
    竊該電動機車之打火機，雖係供被告犯本件犯罪所用之物，
    然無證據顯示該物品係違禁物，復未據扣案，為免將來執行
    困難，爰不予沒收或追徵。
  ㈡至被告於附件一起訴書所竊得之車號000-0000號自用小客車
    ，雖為其犯罪所得，惟已發還予被害人李文雄等情，有贓物
    領據保管單在卷可稽（見臺灣桃園地方檢察署110 年度偵字
    第5989號卷第59頁），依刑法第38條之1 第5 項規定，爰不
    予宣告沒收。
據上論斷，應依刑事訴訟法第273 條之1 第1 項、第299 條第1
項前段、第310 條之2 、第454 條第2 項，判決如主文。
本案經檢察官李允煉、陳淑蓉提起公訴，檢察官蔡宜均到庭執行
職務。
中    華    民    國   110    年    11    月    25    日
                  刑事審查庭  法  官  李佳穎
以上正本證明與原本無異。
如不服本判決應於收受判決後20日內向本院提出上訴書狀，並應
敘述具體理由。其未敘述上訴理由者，應於上訴期間屆滿後20日
內向本院補提理由書(均須按他造當事人之人數附繕本)「切勿逕
送上級法院」。
                              書記官  蔡萱穎
中    華    民    國   110    年    11    月   25     日
附錄本案論罪科刑依據之法條：
中華民國刑法第185 條之4
駕駛動力交通工具發生交通事故，致人傷害而逃逸者，處6 月以
上5 年以下有期徒刑；致人於死或重傷而逃逸者，處1 年以上7
年以下有期徒刑。
犯前項之罪，駕駛人於發生交通事故致人死傷係無過失者，減輕
或免除其刑。
中華民國刑法第320 條
意圖為自己或第三人不法之所有，而竊取他人之動產者，為竊盜
罪，處5 年以下有期徒刑、拘役或50 萬元以下罰金。
意圖為自己或第三人不法之利益，而竊佔他人之不動產者，依前
項之規定處斷。
前二項之未遂犯罰之。
中華民國刑法第321 條
犯前條第1 項、第2 項之罪而有下列情形之一者，處6 月以上5
年以下有期徒刑，得併科50萬元以下罰金：
一、侵入住宅或有人居住之建築物、船艦或隱匿其內而犯之。
二、毀越門窗、牆垣或其他安全設備而犯之。
三、攜帶兇器而犯之。
四、結夥三人以上而犯之。
五、乘火災、水災或其他災害之際而犯之。
六、在車站、港埠、航空站或其他供水、陸、空公眾運輸之舟、
    車、航空機內而犯之。
前項之未遂犯罰之。
附表：
┌──┬──────┬──────────────────────┬──────┐
│編號│  犯罪事實  │              主            文              │    備註    │
├──┼──────┼──────────────────────┼──────┤
│ 一 │附件一起訴書│陳辛業犯竊盜罪，累犯，處有期徒刑參月，如易科│本院110 年度│
│    │犯罪事實欄一│罰金，以新臺幣壹仟元折算壹日。              │審交訴字第42│
│    │（竊盜部分）│                                            │號          │
├──┼──────┼──────────────────────┼──────┤
│ 二 │附件一起訴書│陳辛業犯肇事致人傷害逃逸罪，處有期徒刑陸月，│同上        │
│    │犯罪事實欄一│如易科罰金，以新臺幣壹仟元折算壹日。        │            │
│    │（肇事遺棄部│                                            │            │
│    │分）        │                                            │            │
├──┼──────┼──────────────────────┼──────┤
│ 三 │附件二起訴書│陳辛業犯毀壞安全設備竊盜罪，累犯，處有期徒刑│本院110 年度│
│    │犯罪事實欄一│柒月。                                      │審易字第1339│
│    │            │未扣案犯罪所得電動機車壹臺沒收，於全部或一部│號          │
│    │            │不能沒收或不宜執行沒收時，追徵其價額。      │            │
└──┴──────┴──────────────────────┴──────┘
　
附件一：
臺灣桃園地方檢察署檢察官起訴書
                                     110年度偵字第5989號
    被      告  陳辛業  男  42歲（民國00年0月00日生）
                        住桃園市○○區○○里00鄰○○路00
                          0巷00弄00號
                        國民身分證統一編號：Z000000000號
上列被告因公共危險等案件，已經偵查終結，認應該提起公訴，
茲將犯罪事實及證據並所犯法條分敘如下：
             犯罪事實
一、陳辛業意圖為自己不法之所有，基於竊盜之犯意，於民國10
    9 年10月27日9 時44分許，在桃園市○○區○○路000 號前
    ，趁李文雄將其管領車號000-0000號自小客車停在該處購物
    ，鑰匙未取走，車窗、車門未關之狀況，即徒手進入車內而
    竊取該車，得手後，即自行開走，嗣於同日12時30分許，駕
    駛該車沿中壢區中園路，由中華路2 段往南園路2 段方向行
    駛，行經中園路158 號前，本應注意該處速限時速50公里，
    且應注意車前狀況，隨時採取必要之安全措施，且依當時情
    形，並無不能注意之情形，竟疏未注意，且以時速約100 公
    里行駛該處，而不慎追撞同向行駛停在至該處等紅燈由劉梵
    麟駕駛車號000-0000號自小客車，因猛烈撞擊致劉梵麟受有
    頸部關節、韌帶扭傷之傷害( 過失傷害部分，未據告訴) 。
    詎其於肇事致人受傷後，竟未對傷者施以必要之救護或向警
    察機關報案，亦未停留現場處理，反下車逃離現場，置傷者
    於不顧，嗣經警調取現場監視器畫面而查悉上情。
二、案經桃園市政府警察局中壢分局報告偵辦。
        證據並所犯法條
一、上開犯罪事實，業據被告陳辛業於偵查中坦承不諱，核與證
    人李文雄、劉梵麟證述情節相符，復有道路交通事故現場圖
    、調查報告表（一）、（二）、車籍查詢基本資料、診斷證
    明書、現場及監視器翻拍照片數張在卷可參，被告犯嫌，堪
    以認定。
二、核被告所為，係犯刑法第320 條第1 項竊盜及同法第185 條
    之4 之肇事逃逸罪嫌。又被告所前上開二罪，犯意各別，行
    為互殊，請予分論併罰。
三、依刑事訴訟法第251 條第1 項提起公訴。
    此  致
臺灣桃園地方法院
中    華    民    國   110    年    3     月    8     日
                              檢  察  官  李允煉
本件證明與原本無異
中    華    民    國   110    年    3     月    17    日
                              書  記  官  吳文惠
所犯法條：刑法第320條第1項、第185條之4
中華民國刑法第320條
意圖為自己或第三人不法之所有，而竊取他人之動產者，為竊盜
罪，處 5 年以下有期徒刑、拘役或 50 萬元以下罰金。
意圖為自己或第三人不法之利益，而竊佔他人之不動產者，依前
項之規定處斷。
前二項之未遂犯罰之。
中華民國刑法第185條之4
（肇事遺棄罪）
駕駛動力交通工具肇事，致人死傷而逃逸者，處 1 年以上 7 年
以下有期徒刑。
【註：本條文規定：「駕駛動力交通工具肇事，致人死傷而逃逸
  者，處 1 年以上 7 年以下有期徒刑。」，依據司法院大法官
  民國 108 年 5 月 31 日釋字第 777 號解釋，其中有關「肇
  事」部分，可能語意所及之範圍，包括「因駕駛人之故意或過
  失」或「非因駕駛人之故意或過失」（因不可抗力、被害人或
  第三人之故意或過失）所致之事故，除因駕駛人之故意或過失
  所致之事故為該條所涵蓋，而無不明確外，其餘非因駕駛人之
  故意或過失所致事故之情形是否構成「肇事」，尚非一般受規
  範者所得理解或預見，於此範圍內，其文義有違法律明確性原
  則，此違反部分，應自本解釋公布之日起失其效力。有關刑度
  部分，一律以 1 年以上 7 年以下有期徒刑為其法定刑，致對
  犯罪情節輕微者無從為易科罰金之宣告，對此等情節輕微個案
  構成顯然過苛之處罰，於此範圍內，不符憲法罪刑相當原則，
  與憲法第 23 條比例原則有違。此違反部分，應自本解釋公布
  之日起，至遲於屆滿 2  年時，失其效力。】
附件二：
臺灣桃園地方檢察署檢察官起訴書
                                    110年度偵字第26743號
    被      告  陳辛業  男  43歲（民國00年0月00日生）
                        住桃園市○○區○○路000巷00弄00
                        號
                        國民身分證統一編號：Z000000000號
上列被告因竊盜案件，已經偵查終結，認應該提起公訴，茲將犯
罪事實及證據並所犯法條分敘如下：
            犯罪事實
一、陳辛業前於民國106 年間，因竊盜案件，經臺灣桃園地方法
    院以107 年度審易字第77號、107 年度審易字第825 號判決
    判處有期徒刑7 月、7 月確定，經聲請定應執行刑，臺灣桃
    園地方法院以107 年度聲字第4455號裁定定應執行刑有期徒
    刑1 年1 月，入監服刑，於108 年6 月22日徒刑執行完畢，
    猶不知悔改，竟意圖為自己不法所有，基於竊盜之犯意，於
    110 年4 月27日1 時30分許，行經桃園市○○區○○路000
    號對面，伸手向內將門鎖開啟，以打火機將鎖頭的線燒掉的
    方式，竊取迪查亞（印尼籍）放置該處之電動機車，得手後
    離去。嗣為警調閱監視器，始悉上情。
二、案經迪查亞訴由桃園市政府警察局中壢分局報告偵辦。
        證據並所犯法條
一、上開犯罪事實，業據被告陳辛業於偵查中供承不諱，核與證
    人即同案被告劉玉龍證述、告訴人迪查亞指訴情節大致相符
    ，並有路口監視器翻拍照片在卷可稽，被告之犯嫌，堪予認
    定。
二、核被告所為，係犯刑法第321 條第1 項侵入住宅竊盜罪嫌。
    又被告受有前述有期徒刑執行完畢，此有本署刑案資料查註
    紀錄表1 份在卷可稽，5 年內再故意犯本件有期徒刑以上之
    本罪，請審酌依司法院大法官釋字第775 號解釋意旨及累犯
    規定，加重其刑。
三、依刑事訴訟法第251 條第1 項提起公訴。
    此  致
臺灣桃園地方法院
中    華    民    國   110    年    8     月    16    日
                              檢  察  官  陳淑蓉
本件正本證明與原本無異
中    華    民    國   110    年    9     月     1    日
                              書  記  官  朱婉庭
附錄本案所犯法條全文
中華民國刑法第321條
（加重竊盜罪）
犯竊盜罪而有下列情形之一者，處 6 月以上、5 年以下有期徒
刑，得併科新臺幣 10 萬元以下罰金：
一、侵入住宅或有人居住之建築物、船艦或隱匿其內而犯之者。
二、毀越門扇、牆垣或其他安全設備而犯之者。
三、攜帶兇器而犯之者。
四、結夥三人以上而犯之者。
五、乘火災、水災或其他災害之際而犯之者。
六、在車站、埠頭、航空站或其他供水、陸、空公眾運輸之舟、
    車、航空機內而犯之者。
前項之未遂犯罰之。